【裁判字號】    98,上易,801
【裁判日期】    990202
【裁判案由】    毒品危害防制條例
【裁判全文】
臺灣高等法院臺南分院刑事判決         98年度上易字第801號
上  訴  人
即  被  告  甲○○
上列上訴人因毒品危害防制條例案件，不服臺灣台南地方法院97
年度易字第1128號中華民國97年9月14日第一審判決（起訴案號
：臺灣台南地方法院檢察署97年度毒偵字第1458號），提起上訴
，本院判決如下：
    主  文
上訴駁回。
    事    實
一、甲○○前因施用第二級毒品安非他命案件，經臺灣高雄地方
    法院（下稱高雄地院）裁定送觀察、勒戒後，認有繼續施用
    毒品之傾向，再依高雄地院裁定令入戒治處所施以強制戒治
    ，嗣因無繼續施用之傾向，經高雄地院以91年度毒聲字第
    1310號裁定停止戒治，所餘期間付保護管束，而於民國（下
    同）91年10月19日期滿未經撤銷而執行完畢，由臺灣高雄地
    方法院檢察署檢察官以91年度戒毒偵字第1027號為不起訴處
    分確定；復因施用第二級毒品安非他命案件，經原審法院以
    94年度易緝字第85號判處有期徒刑6月確定，嗣再經減刑，
    而甫於96年7月16日縮刑期滿執行完畢。詎甲○○仍未戒除
    毒癮，復基於施用第二級毒品甲基安非他命之犯意，於97
    年4月2日23時為警採尿時起往前回溯96小時內之某時，在不
    詳處所，以將甲基安非他命放入錫箔紙燃燒後吸食其煙霧之
    方式，施用甲基安非他命1次。嗣因其另案經通緝中，而為
    警於97年4月2日21時30分許，在高雄縣湖內鄉○○路○段31
    號萬益旅社內查獲。並經警得其同意而採集其尿液送檢驗後
    ，始查悉上情。
二、案經高雄縣政府警察局湖內分局報由臺灣高雄地方法院檢察
    署呈請臺灣高等法院檢察署核令移轉臺灣臺南地方法院檢察
    署檢察官偵查起訴。
    理    由
壹、
一、訊據被告矢口否認有上開施用毒品之犯行，並辯稱：伊在97
    年1月份開始即未再施用第二級毒品安非他命，係因感冒及
    脊椎疼痛持續服用藥品才被驗出有毒品反應云云。
二、經查，被告甲○○於原審審理中已坦承上開犯行，又被告於
    97年4月2日23時許，經員警採集尿液送驗，先以酵素免疫分
    析法（EIA）進行篩檢，再以氣相層析質譜儀（GC/MS）確認
    結果，呈甲基安非他命陽性反應，此有高雄縣政府警察局湖
    內分局湖街派出所查獲毒品案件嫌犯尿液對照表及台灣檢驗
    科技股份有限公司97年4月22日出具之濫用藥物檢驗報告各1
    份附於警卷可稽，被告於審理中之自白核與上開事證相符，
    堪信為實。
三、被告雖辯稱：係因服用藥品才被驗出有毒品反應，並提出藥
    品或藥品名稱請求送驗查明云云。惟查，就被告所提出之藥
    品是否係經醫師處方服用一節，被告並提出任何資料以實其
    說，從而被告是否確有服用前揭藥品尚非無疑，參以，經原
    審法院將被告提出之「斯斯感冒膠囊」、「斯斯日夜感冒熱
    飲（內含日間型及夜間型各1包）」各1盒送請法務部調查局
    鑑定結果，認：若僅服用上開藥物，其尿液應不致檢出甲基
    安非他命陽性反應乙節，有該局98年4月17日調科壹字第
    09800243530號函附卷可稽（原審卷第53、54頁），復由本
    院將被告上訴狀內所載之「Trihexphidxl Hcl」、「Bisaco
    dyl」、「Flupentixo/Melitracen」、「Trazodone Hcl」
    等處方藥品名稱函請衛生署查詢服用後尿液是否呈現安非他
    命陽性反應，經衛生署食品藥物管理局技正答覆本院所提出
    之藥名為一般抗憂鬱、便秘處方，其尿液不會有安非他命陽
    性反應，有本院公務電話查詢紀錄表附卷可參（本院卷第60
    頁），再者安非他命、甲基安非他命、MDMA、MDA無醫療用
    途，該等成分均為國內禁用之第二級毒品，經行政院衛生署
    核准之市售成藥及處方藥均不含安非他命、甲基安非他命、
    MDMA、MDA等毒品成分一節，亦有行政院衛生署管制藥品管
    理局92年8月21日第0920006729號函在卷可參（本院卷第73
    頁），足見被告上開所辯，顯無足採。
四、按觀察、勒戒或強制戒治執行完畢後，五年以內再犯毒品危
    害防制條例第十條之罪者，檢察官應依法追訴，同條例第23
    條第3項定有明文。查被告於91年間因施用第二級毒品安非
    他命案件，經高雄地院裁定送觀察、勒戒後，認有繼續施用
    毒品之傾向，再依高雄地院裁定令入戒治處所施以強制戒治
    ，嗣因無繼續施用之傾向，經高雄地院以91年度毒聲字第13
    10號裁定停止戒治，所餘期間付保護管束，而於91年10月19
    日期滿未經撤銷而執行完畢，由臺灣高雄地方法院檢察署檢
    察官以91年度戒毒偵字第1027號為不起訴處分確定；復因施
    用第二級毒品安非他命案件，經原審法院以94年度易緝字第
    85 號判處有期徒刑6月確定，嗣再經減刑，而甫於96年7月
    16日縮刑期滿執行完畢；再於96、97年間因施用毒品案件，
    先後經原審及高雄地院以96年度簡字第2219號、96年度易字
    第3516號，分別判處有期徒刑3月、6月確定，有臺灣高等法
    院被告前案紀錄表及原審法院檢察署刑案資料查註紀錄表在
    卷可憑。準此，本件被告既於91年10月19日強制戒治執行完
    畢後，旋於5年內之94、96及97年間再犯施用毒品之罪，經
    判處罪刑執行完畢。則縱其本次所犯施用毒品案件距前次觀
    察勒戒執行完畢已逾5年，然揆諸前揭規定，已難認係「5
    年後再犯」，自無再送觀察、勒戒等程序之必要，而應依法
    訴追。
五、綜上所述，本件事證明確，被告之犯行應堪認定。
貳、論罪科刑之理由：
一、核被告所為，係違反毒品危害防制條例第10條第2項之施用
    第二級毒品罪。其持有毒品之低度行為應為施用毒品之高度
    行為所吸收，不另論罪。
二、又被告有如事實欄所示之刑案紀錄，甫於96年7月16日縮刑
    期滿執行完畢，有台灣高等法院被告前案紀錄表1份在卷可
    參，其於5年內故意再犯本件有期徒刑以上之罪，為累犯，
    應依刑法第47條第1項規定加重其刑。
參、原審以被告犯行明確，因而適用毒品危害防制條例第10條第
    2 項，刑法第11條前段、第47條第1項前段之規定，並審酌
    被告經強制戒治之處遇措施後，猶未能深切體認毒品危害己
    身之鉅，及早謀求脫離毒害之道，反而於出監出所後伺機再
    犯，未見有何警惕及悔意，自有使其接受相當時期監禁處遇
    以教化性情之必要，惟於原審審理時坦承犯行，態度尚稱良
    好，且施用毒品固戕害個人健康，然未侵害他人權益、犯罪
    手段平和等一切情狀，量處有期徒刑6月，並諭知易科罰金
    之折算標準，認事用法並無不合，被告上訴否認犯行，並無
    理由，應予駁回。
肆、據上論結，應依刑事訴訟法第368條，判決如主文。
本案經檢察官羅清溪到庭執行職務。
中    華    民    國    99    年    2     月    2    日
                  刑事第四庭    審判長法  官  吳志誠
                                      法  官  彭喜有
                                      法  官  羅心芳
以上正本證明與原本無異。
不得上訴。
                                      書記官  蔡振豐
中    華    民    國    99    年    2     月    3    日
附錄本件論罪科刑法條：
毒品危害防制條例第10條：
施用第一級毒品者，處6月以上5年以下有期徒刑。
施用第二級毒品者，處3年以下有期徒刑。

司法院資訊處製作；財團法人民間司法改革基金會備份。
